臺灣高雄地方法院刑事判決　　　　　　　96年度訴字第1791號
公　訴　人　臺灣高雄地方法院檢察署檢察官
被　　　告　丙○○
指定辯護人　鍾美馨律師
上列被告因違反毒品危害防制條例案件，經檢察官提起公訴（96
年度偵字第7833號），本院判決如下：
    主  文
丙○○無罪。
    理  由
一、公訴意旨略以：被告丙○○明知甲基安非他命係屬毒品危害
    防制條例第2 條所列第二級毒品，不得持有、施用及販賣，
    竟仍於民國96年3 月7 晚上7 時許，在高雄縣鳳山市○○街
    66號附近，以新臺幣（下同）40,000元之代價，向綽號「阿
    姐」之成年女子購買甲基安非他命（驗前淨重約24.988公克
    ，共分裝成1 大包約淨重18.537公克，另15小包總淨重約6.
    451 公克），部分供己施用，又因缺錢使用，欲轉售牟利，
    竟變更意圖為販賣而繼續持有之。嗣經警方於96年3 月8 日
    下午3 時許，持搜索票在其位於高雄市○○區○○路9 巷39
    號住處搜得上揭毒品及玻璃球吸食器1 個、吸管杓3 支、空
    夾鏈袋1 包等物扣案，經調查後而查獲全情，因認被告涉犯
    毒品危害防制條例第5 條第2 項之意圖販賣而持有第二級毒
    品罪嫌等語。
二、按犯罪事實應依證據認定之，無證據不得認定犯罪事實；被
    告之自白不得作為有罪判決之唯一證據，仍應調查其他必要
    之證據，以察其是否與事實相符；不能證明被告犯罪或其行
    為不罰者應諭知無罪之判決，刑事訴訟法第154 條第2 項、
    第156 條第2 項、第301 條第1 項分別定有明文。又事實之
    認定，應憑證據，如未能發現相當證據，或證據不足以證明
    ，自不能以推測或擬制之方法，為裁判基礎；且認定犯罪事
    實所憑之證據，雖不以直接證據為限，間接證據亦包括在內
    ，然而無論直接證據或間接證據，其為訴訟上之證明，須於
    通常一般之人均不致有所懷疑，而得確信其為真實之程度者
    ，始得據為有罪之認定，倘其證明尚未達到此一程度，而有
    合理之懷疑存在而無從使事實審法院得有罪之確信時，即應
    由法院為諭知被告無罪之判決，有最高法院40年臺上字第86
    號判例、76年臺上字第4986號判例可資參照。
三、證人甲1於警詢中之陳述無證據能力：
    證人甲1於警詢中之陳述部分，因屬審判外之陳述，為傳聞證
    據，惟其陳述整體而言，核與其於本院審判中之證述相符，
    是其於警詢中之陳述並不符合刑事訴訟法第159 條之2 有關
    傳聞例外之規定，不得作為認定本案犯罪事實有無之證據，
    並無證據能力，此時，當以證人甲1於審判中之證述作為證據
    。
四、本件公訴人認被告丙○○涉有毒品危害防制條例第4 條第1
    項之販賣第二級毒品罪嫌，無非係以(一)證人甲1之證述；(二)證
    人即警員林韋良、蔡福源之證述；(三)扣案之第二級毒品1 大
    包（驗前淨重18.537公克、驗後淨重18.534公克）、15小包
    （驗前淨重6.451 公克、驗後淨重6.448 公克）、空夾鏈袋
    1 包；(四)高雄醫學大學附設中和紀念醫院檢驗報告2 份；(五)
    現場照片16張為其主要論據。
五、訊據被告丙○○固坦承有於96年3 月7 日6 、7 時許，在高
    雄市○○路上向綽號「阿姊」之成年女子購買第二級毒品甲
    基安非他命之事實，惟堅決否認有何意圖販賣而持有第二級
    毒品甲基安非他命犯行，辯稱：「阿姊」要入監服刑，欲將
    所有的甲基安非他命變賣，因為毒品零買很貴，所以以40,0
    00元買來自己施用等語。
六、經查：
  (一)公訴意旨認定被告意圖販賣而持有第二級毒品甲基安非他命
    ，主要係基於證人甲1證稱於95年11、12月間看到被告在高雄
    市○○路與西藏路口向1 名駕駛白色或銀色車子之人購買毒
    品後，經被告告知要將所購買之毒品出售等語（本院卷第82
    頁、第83頁），惟被告於警詢、偵查及本院審理時，均一再
    否認意圖販賣而持有第二級毒品甲基安非他命之犯行，辯稱
    扣案之甲基安非他命是於96年3 月7 日晚上6 、7 點向綽號
    「阿姐」之人在高雄市○○路附近買的，買來是要自己施用
    ，沒有要變賣他人等語，檢察官所舉證人甲1所言，與檢察官
    起訴被告本件購買毒品之時、地迥不相同，至多僅能證明被
    告曾於95年11月、12月間曾基於販賣之目的販入毒品之事實
    ，而不足資為認定被告於96年3 月7 日購買毒品後，基於意
    圖販賣而持有甲基安非他命之證據。且按意圖販賣而持有毒
    品罪，則係行為人原無販賣營利之意圖，於購入或因其他原
    因取得毒品後，始另行起意販賣營利者而言。如非以營利售
    賣意圖而販入，或因其他原因而持有，嗣起意圖利售賣，尚
    未著手於賣出行為，始成立意圖販賣而持有毒品罪責（最高
    法院90年度台上字第2046號、95年度台上字第3574號判決參
    照）。被告於96年3 月7 日購買甲基安非他命後，於翌日15
    時許即為警查獲，則被告於持有甲基安非他命後，其主觀意
    思上，究係何時起意販賣？因何原因而變更原來持有之意思
    ？均未見檢察官加以舉證。雖依查獲時甲基安非他命之分裝
    方式為1 大包、15小包，此有照片3 張在卷可憑（警卷第12
    頁、第13頁），然被告辯稱此為「阿姐」將甲基安非他命販
    賣予伊時即已如此包裝，而檢察官並無其他佐證資料，例如
    監聽譯文、人證或物證以證明被告主觀上基於販賣之意圖而
    將甲基安非他命分裝，故無從認定被告主觀上確有販賣之營
    利意圖，並進而推論被告已有伺機準備出售之情形。
  (二)檢察官提出上揭扣案之甲基安非他命1 大包、15小包，欲證
    明被告確有其所指意圖販賣而持有第二級毒品之犯行。而查
    扣案之該等毒品經送請高雄醫學大學附設中和紀念醫院檢驗
    結果，確為甲基安非他命（其中1 包驗前淨重18.537公克、
    驗後淨重18.534公克，另15包驗前淨重6.451 公克，驗後淨
    重6.448 公克），此有上開醫院96年4 月3 日報告編號0000
    -000號、0000-000號檢驗報告各1 份存卷可參（偵查卷第30
    頁、第31頁）。然查，被告縱確有持有該等數量之第二級毒
    品甲基安非他命之事實，但被告所持有上開毒品數量尚非至
    鉅，且持有該等數量之毒品，基於合理之推測，其可能原因
    本存有多種，除被告可能係基於檢察官所指之意圖販賣而持
    有之此種可能性外，亦有可能係被告基於供其自己或他人施
    用或意圖轉讓給他人等各種原因而持有，是其可能之合理原
    因不一而足，此乃至明之理，要非除被告意圖販賣始持有該
    等毒品之此種可能外，其他可能之情形即屬特例之變態事實
    ，而即可逕予排除之。故衡情尚不得單以查扣前開數量之甲
    基安非他命，即遽認被告確係意圖販賣而持有第二級毒品甲
    基安非他命，檢察官主張被告係意圖販賣而持有，自應就被
    告取得毒品後另行起意販賣之事實，提出其他必要之證據，
    以察其所指是否與事實相符。
  (三)被告於警詢、偵查及本院審理時，均一再否認意圖販賣而持
    有第二級毒品甲基安非他命之犯行，並辯稱其持有扣案毒品
    是作為自己施用所用等語。查被告於96年3 月8 日為警查獲
    時採集之尿液，經檢驗結果確呈甲基安非他命陽性反應，有
    高雄市立凱旋醫院96年3 月23日轉碼編號甲00000000 號濫用
    藥物尿液檢驗報告1 張附卷可稽，且被告因施用第二級毒品
    甲基安非他命經本院以96年度毒聲字第736 號裁定令入勒戒
    處所觀察、勒戒之事實，有臺灣高等法院被告前案紀錄表1
    份在卷可憑，足見被告確有施用甲基安非他命之行為，故被
    告辯稱購入上開甲基安非他命是為供己施用，當非虛妄。又
    被告每日施用甲基安非他命之份量約為0.2 公克，業據被告
    於本院準備程序中陳述明確（見本院卷第26頁）。而依據「
    Clarke's 甲nalysis of Drugs and Poisons」一書第3 版記
    述：甲基安非他命鹽酸鹽每日正常使用劑量從2.5 至25 毫
    克之間，其最低致死劑量為1 公克。惟久用成癮者對該等藥
    物產生耐藥性，其程度因個人體質、使用頻率與接觸時間之
    長短而異，可使其致死劑量增至數倍或10倍以上。人體每日
    可耐受之劑量，受當日使用次數每次使用劑量，使用密集度
    及個人耐藥性等因素影響，依個案而異。密集使用可能因代
    謝不及造成體內囤積而使耐受量下降；單次使用則易因過量
    而中毒，已據行政院衛生署管制藥品管理局93年10月1 日管
    檢字第0930009353號函釋明確，依此標準計算，被告1 日至
    多所施用之甲基安非他命0.2 公克，尚未逾一般人1 日正常
    施用劑量，而本件查獲之甲基安非他命驗前總重量為24.98
    公克，被告約可施用124 日（算式：24.98 公克÷0.2 公克
    ＝124.9 次），時間非久，被告因而持有該等數量之扣案甲
    基安非他命，更難認與常情有違。再者，本件被告於96年3
    月8 日14時40分許，為警在其位於高雄市○○區○○路9 巷
    39號住處查獲，雖扣得上開甲基安非他命1 大包、15小包及
    空夾鏈袋1 包，但未扣得一般販毒者所備有之電子秤、聯絡
    電話及帳冊等物，其欠缺販賣毒品之工具，與販賣毒品之常
    情不符，且審諸一般常情，分裝袋乃市面上極為容易取得之
    物，其合理用途繁多，要非必然作為意圖販賣毒品所用或預
    備之物；況如該夾鏈袋係與毒品有關，亦有可能係供被告施
    用甲基安非他命所用，蓋以被告所持有之扣案毒品數量及其
    所供之每日施用數量，則其縱令持有上開數量之扣案分裝袋
    ，亦屬正常之舉；再者，本件經查並無任何直接或可積極證
    明被告意圖販賣而持有甲基安非他命之證據資料，業如前述
    ，即便被告持有上開分裝袋確有可疑之處，但綜合言之，仍
    無從遽以此點可疑之處，即率爾遽認被告確有意圖販賣而持
    有第二級毒品之犯行，其理當屬甚明。是被告既有施用第二
    級毒品之行為，以其施用次數之多，為避免分次購買增加為
    警查獲之風險及一次購買大量價格較低，自有可能1 次購入
    數量較多之毒品供己施用，是被告辯稱查扣之甲基安非他命
    是供自己施用乙情，應可採信。
  (四)綜上所述，公訴人所舉之各項證據，既不足以證明被告係意
    圖販賣而持有甲基安非他命，而使法院不致有所懷疑，可以
    確信其為真實之程度。此外，復查無其他積極證據，足資證
    明被告係意圖販賣而持有甲基安非他命，則被告意圖販賣而
    持有第二級毒品罪，均屬不能證明，自應為被告無罪判決之
    諭知。另被告本次為警查獲時採集之尿液檢驗結果亦呈安非
    他命類陽性反應，已如前述，是扣案毒品涉及被告施用毒品
    犯行，自應由檢察官另行依法處理，附此敘明。
據上論斷，應依刑事訴訟法第301 條第1 項，判決如主文。
本案經檢察官乙○○到庭執行職務。
中　　華　　民　　國　　96　　年　　10　　月　　2 　　日
                  鳳山刑事第一庭審判長法　官  黃三友
                                      法  官  林永村
                                      法  官  林芳華
以上正本證明與原本無異。
如不服本判決應於收受本判決後10日內向本院提出上訴書狀，並
應敘述具體理由，如未敘述上訴理由者，應於上訴期間屆滿後20
日內補提理由書狀於本院（均須按他造當事人之人數附繕本）「
切勿逕送上級法院」。
中　　華　　民　　國　　96　　年　　10　　月　　2 　　日
　　　　　　　　　　　　　　　　　    書記官  黃靖媛
